【裁判字號】    97,交聲,605
【裁判日期】    971128
【裁判案由】    交管條例聲異
【裁判全文】
臺灣板橋地方法院交通事件裁定
原處分機關  交通部公路總局臺北區監理所
異  議  人
即受處分人  甲○○
上列異議人即受處分人因違反道路交通管理處罰條例案件，對於
交通部公路總局臺北區監理所於民國97年2 月26日所為之處分（
原處分案號：北監自裁字裁40-1AC622995號、40-1AC621829號、
40-1AC620666號）聲明異議，本院裁定如下：
    主  文
交通部公路總局臺北區監理所就如附表所示之件裁決處分均撤
銷。
甲○○均不罰。
    理  由
一、原處分機關處分意旨略以：受處分人即異議人甲○○所有之
    車牌號碼AL-4060 號自用小客車，分別於如附表所示之時間
    、地點，為如附表所載之違規行為，因認異議人違反如附表
    所載之規定，而分別為如附表所載之裁罰內容，並註明罰鍰
    之繳納期限及逾期不繳納之處分。
二、異議人異議意旨則以：其係身心障礙者，並無駕照，且其雖
    係違規車輛之所有人，惟實際駕駛人另有其人。又其未收受
    任何通知單，而聲明異議，請求撤銷原處分等語。
三、按汽車駕駛人在道路收費停車處所停車，未依規定繳費，主
    管機關應書面通知駕駛人於7 日內補繳，並收取必要之工本
    費用，逾期再不繳納，處新臺幣300 元罰鍰，道路交通管理
    處罰條例第56條第2 項定有明文。
  (一)依上開規定，關於「在道路收費停車處所停車，未依規定繳
    費」之行為，主管機關須踐行「以書面通知駕駛人於7 日內
    補繳」之程序後，因駕駛人逾期仍未不繳納，始得依上開規
    定開立舉發單為舉發。
  (二)次按違反道路交通管理處罰條例之行為，自行為成立之日起
    ；行為有連續或繼續之狀態者，自行為終了之日起，逾3 個
    月不得舉發，道路交通管理處罰條例第90條第1 項定有明文
    。本條立法理由係在促使受處分人得提早確定其可取得法律
    救濟之地位，並亦在督促處罰單位提升其行政效率。
四、經查：
  (一)車牌號碼AL-4060 號之自用小客車於95年4 月21日過戶至異
    議人名下，此有汽（機）車過戶申請登記書及汽車車籍資料
    查詢影本各1 份附卷可稽，故如附表所示之交通違規事實既
    為逕行舉發，而於不明實際汽車駕駛人之情形下，原處分機
    關逕列該自小客車所有人為受處分人，尚無違誤。然各該停
    車費催繳通知單是否確已送達異議人，卷內並無任何送達證
    書可資佐證。而臺北市停車管理處既未將「補繳停車費書面
    通知」合法送達予異議人，則異議人縱未依限繳納停車費，
    異議人之所為亦與道路交通管理處罰條例第56條第2 項所規
    定之舉發及裁罰要件不符，亦即異議人並無「汽車駕駛人在
    道路收費停車處所停車，未依規定繳費，於主管機關應書面
    通知駕駛人7 日內補繳後，逾期再不繳納」之違規行為。原
    處分機關未予究明該通知單送達情節，逕依道路交通管理處
    罰條例第56條第2 項之規定，各裁處異議人罰鍰300 元，於
    法已有未合。
  (二)又如附表所示之舉發違反道路交通管理事件通知單，經以郵
    務送達之方式寄至異議人所設籍之臺北縣三重市○○街238
    之11號，因郵政機關送達人員不獲會晤應受送達人即異議人
    ，亦無受領文書之同居人、受僱人或應受送達處所之接受郵
    件人員，即於如附表所示之送達時間寄存於臺北縣境內之三
    重郵局第二支局，送達人員並製作送達通知書2 份，1 份粘
    貼於應受送達人門首，另1 份置於受送達處所信箱或適當位
    置以為送達等情，有臺北市停車管理處97年10月2 日北市停
    管字第09735784 20 0 號書函暨所附臺北市政府交通局送達
    證書3 份在卷可稽。惟違規行為係分別如附表所示，而至各
    該送達時間止，3 個月舉發期限均已屆滿（依行政程序法第
    48條第5 項之規定，此3 個月期間之計算，因涉及人民之處
    罰，其始日不計時刻以一日論；其末日為星期日、國定假日
    或其他休息日者，照計），對受處分人製單舉發並送達於受
    處分人之日顯均已逾3 個月之法定舉發期限。綜上所述，原
    舉發機關未能在法定3 個月舉發期限內完成舉發，依首揭說
    明，自不得予以裁罰。
  (三)準此，本院認異議人之異議均有理由，爰將如附表所示裁決
    處分撤銷，並改諭知異議人不罰，以資適法。
五、據上論斷，應依道路交通案件處理辦法第20條前段，裁定如
    主文。
中    華    民    國    97    年    11    月    28    日
                  交通法庭  法  官  許政賢
上列正本證明與原本無異。
如不服本裁定，應於裁定送達後五日內敘明抗告理由，向本院提
出抗告狀。
                            書記官  周百川
中    華    民    國    97    年    12    月    1     日
附表：
┌─┬────┬───────┬────────┬────────┬──────┬──────┐
│編│本院案號│舉發單案號    │舉發單送達時間  │裁決書送達時間  │違規時間暨地│違規條文    │
│號│        │              │                │                │點          │            │
│  │        ├───────┼────────┼────────┼──────┼──────┤
│  │        │裁決書案號    │送達方式        │送達方式        │違規事實    │裁處罰鍰（新│
│  │        │              │                │                │            │臺幣）      │
├─┼────┼───────┼────────┼────────┼──────┼──────┤
│ 1│97年度交│1AC622995號   │96年6月11日     │97年3月4日      │96年2 月9 日│道路交通管理│
│  │聲字第  │              │                │                │臺北市延平南│處罰條例第56│
│  │603號   │              │                │                │路          │條第2項     │
│  │        ├───────┼────────┼────────┼──────┼──────┤
│  │        │北監自裁字裁  │寄存送達        │寄存送達        │在道路收費停│300元       │
│  │        │40-1AC622995號│                │                │車處所停車經│            │
│  │        │              │                │                │催繳不依規定│            │
│  │        │              │                │                │繳費        │            │
├─┼────┼───────┼────────┼────────┼──────┼──────┤
│ 2│97年度交│1AC621829號   │96年6月8日      │97年3月4日      │96年2 月8 日│同上        │
│  │聲字第  │              │                │                │臺北市延平南│            │
│  │604號   │              │                │                │路          │            │
│  │        ├───────┼────────┼────────┼──────┤            │
│  │        │北監自裁字裁  │寄存送達        │寄存送達        │在道路收費停│            │
│  │        │40-1AC621829號│                │                │車處所停車經│            │
│  │        │              │                │                │催繳不依規定│            │
│  │        │              │                │                │繳費        │            │
├─┼────┼───────┼────────┼────────┼──────┼──────┤
│ 3│97年度交│1AC620666號   │96年6月8日      │97年3月4日      │96年2 月7 日│同上        │
│  │聲字第  │              │                │                │臺北市青年公│            │
│  │605號   │              │                │                │園          │            │
│  │        ├───────┼────────┼────────┼──────┤            │
│  │        │北監自裁字裁  │寄存送達        │寄存送達        │在道路收費停│            │
│  │        │40-1AC620666號│                │                │車處所停車經│            │
│  │        │              │                │                │催繳不依規定│            │
│  │        │              │                │                │繳費        │            │
└─┴────┴───────┴────────┴────────┴──────┴──────┘


司法院資訊處製作；財團法人民間司法改革基金會備份。
